臺灣高等法院刑事判決
110年度交上訴字第171號
上  訴  人  
即  被  告  魏廷勲  


選任辯護人  陸歷民律師
上列上訴人即被告因過失致死案件，不服臺灣新北地方法院109
年度交訴字第34號，中華民國110年9月30日第一審判決（起訴案
號：臺灣新北地方檢察署109年度偵字第7736號），提起上訴，
本院判決如下：
    主  文
上訴駁回。
    事實及理由
壹、審理範圍之說明：
一、按民國110年6月16日修正公布，自同年月18日起施行之刑事
    訴訟法第348條規定：「上訴得對於判決之一部為之。」、
    「對於判決之一部上訴者，其有關係之部分，視為亦已上訴
    。但有關係之部分為無罪、免訴或不受理者，不在此限。」
    、「上訴得明示僅就判決之刑、沒收或保安處分一部為之。
    」次按同日修正公布、施行之刑事訴訟法施行法第7條之13
    規定：「中華民國110年5月31日修正通過之刑事訴訟法施行
    前，已繫屬於各級法院之案件，於施行後仍適用修正前刑事
    訴訟法第348條規定；已終結或已繫屬於各級法院而未終結
    之案件，於施行後提起再審或非常上訴者，亦同。」其中所
    稱「已繫屬於各級法院」與「已繫屬於法院」之意義，未盡
    相同。前者有區分繫屬於各個不同審級法院之意思，後者則
    單純僅指繫屬於法院而言。而各審級法院繫屬案件及審理程
    序均具有高度可分性及獨立性，在原審級判決終結前，刑事
    訴訟法既已修正施行，當事人自應依據新修正關於上訴範圍
    之規定提起上訴，此種釐定方式既不影響當事人之期待利益
    與訴訟防禦權，亦無違程序一貫性原則。故於原審級案件終
    結後提起上訴時，自應以其提起各個不同審級上訴時，刑事
    訴訟法第348條是否已經修正施行，作為究應適用新法或舊
    法以決定其上訴範圍之時點依據(最高法院110年度台上字第
    4894號判決意旨參照)。
二、本件檢察官起訴上訴人即被告（下稱「被告」）甲○○涉犯刑
    法第276條之過失致死罪，繫屬原審法院日期為109年8月28
    日），經原審審理後，認被告係犯刑法第276條之過失致死
    罪而判處罪刑後，係被告提起上訴，於上開規定修正施行後
    之110年11月30日繫屬本院，有原審法院110年11月26日新北
    院賢刑敬109交訴34字第59968號函上所蓋本院收文戳章（見
    本院卷第3頁）可憑，是本案上訴之效力及其範圍，應依現
    行刑事訴訟法第348條之規定判斷。被告已於「刑事上訴暨
    上訴理由狀」內載明就原判決論罪部分並未不服，而僅就原
    判決科刑部分，敘明不服之理由，請求衡酌其就本件肇責之
    過失程度、本案和解過程、告訴人乙○○（被害人顧錦麟之子
    ）已獲充分賠償，及其工作情形、家庭狀況等情，改科以得
    易科罰金之刑或宣告緩刑（見本院卷第19至27頁），復於本
    院111年2月17日審理時陳稱：「（問：上訴範圍為何？）僅
    針對刑的部分上訴，犯罪事實及罪名都不上訴。」等語（見
    本院卷第124頁），業已明示僅就原判決之刑部分提起上訴
    ，是依刑事訴訟法第348條第3項規定及修法理由，本院審理
    範圍僅限於原判決所處之刑部分，不及於原判決所認定之犯
    罪事實、所犯法條（論罪）等其他部分，故此部分認定，均
    引用第一審判決書記載之事實、證據及理由（如附件）。
貳、實體部分：
一、本件經本院審理結果，認第一審就被告所犯刑法第276條之
    過失致死罪，經依刑法第62條前段規定，減輕其刑後，判處
    有期徒刑7月，量刑並無不當，應予維持，並引用第一審判
    決書記載之論罪科刑理由（一）關於自首減刑部分及論罪科
    刑理由（二）、（三）部分（如附件）。
二、被告上訴意旨略以：㈠原判決就被告所犯過失致死罪，量處
    有期徒刑7月，係以被告未與告訴人達成和解為其理由。惟
    被告犯後已積極與告訴人洽談和解，在原審所排定調解程序
    ，本達成以新臺幣（下同）40萬元（扣除強制汽車責任險已
    理賠給付之200萬元）和解之合意，嗣被告依約籌得40萬元
    現金，攜帶到場後，告訴人又反悔而未能成立和解，自不應
    將本件未能和解成立之原因歸責於被告，原審未將被告業已
    盡和解努力之事實列入對被告有利之量刑因素，自屬可議；
    ㈡告訴人於原審對被告提起刑事附帶民事訴訟，請求賠償619
    萬9686元，其中精神慰撫金600萬元，財產上損害19萬9686
    元。被告對該財產上損害之金額雖無意見，惟參照被告本件
    過失之實際情形及司法實務見解，告訴人請求賠償之精神慰
    撫金至多應為300萬元，合計應為319萬9686元，再依被告就
    本件應負責之過失程度約3至5成計算後，告訴人實際得請求
    之賠償金額應為96萬元至160萬元之間，而此依前揭強制汽
    車責任險之理賠款200萬元即足以涵蓋，此情亦未經原判決
    列為對被告有利之科刑考量，有量刑不當之處；㈢被告母親
    患有思覺失調症，常有騷擾鄰居之行為，需被告與胞妹隨時
    輪流照應，是倘依原判決所宣示不得易科罰金之刑度，亦未
    宣告緩刑，則因被告胞妹尚需工作，無法隨時照應母親，勢
    必造成另一社會問題。又被告與胞妹另需照顧年邁獨居之外
    祖母（被告外祖母原由被告母親照顧，在被告母親生病後，
    改由被告及胞妹共同承擔），負擔外祖母生活家用，負擔甚
    重，故縱僅要求被告因本件和解而每月額外賠付5000元，亦
    已超出被告之負擔能力，此係被告上訴後，於本件準備程序
    試行和解時，無法同意告訴人要求「再賠償告訴人與丙○○（
    被害人顧錦麟之女）共100萬元，其中40萬元須一次給付，
    另60萬元，同意被告於5年緩刑期間，按月分期給付」，以
    此條件與告訴人和解之主要原因。被告並非規避本案應負之
    責任，而係因前揭家庭實況，致無法與告訴人成立和解，爰
    提起上訴，請求審酌被告過失程度、家庭狀況、工作及收入
    情形、被告與告訴人之和解經過及告訴人實際上已獲充分賠
    償等情，從輕量刑，改判處得易科罰金或緩刑之判決云云。
三、惟按量刑係法院就繫屬個案之犯罪所為之整體評價，為事實
    審法院得依職權裁量之事項，苟其量刑已以行為人之責任為
    基礎，並斟酌刑法第57條各款所列之情狀，在法定刑度內酌
    量科刑，無偏執一端，或濫用其裁量權限，致明顯失出失入
    之情形，自不得任意指為不當或違法。原審以被告本件過失
    致死之犯行，事證明確，並符合自首之規定，經依刑法第62
    條前段規定，減輕其刑後，以行為人之責任為基礎，依刑法
    第57條規定，審酌與被告本件量刑有關之一切情狀【詳如原
    判決「理由」欄第5至6頁之「三（二）」部分所載】，量處
    有期徒刑7月等情，已具體敘明係經審酌刑法第57條各款所
    列關於刑罰量定之一切情狀，而為前揭刑罰量定，客觀上並
    未逾越法定刑度或濫用其裁量權限，亦無量刑過重之情形，
    核屬事實審法院量刑職權之適法行使，且被告上訴意旨所指
    前揭各詞，除上開「二、㈡、㈢」部分所示即被告之家庭狀況
    及告訴人實際獲賠情形（此部分均詳如後述）外，其餘各情
    均經原審於量刑時，併予審酌在內，核無不當。被告雖指摘
    原審漏未審酌告訴人或被害人家屬已由被告所投保之強制汽
    車責任險獲得總額200萬元之理賠金，所受損害已獲充分填
    補等語。惟縱就強制汽車責任險理賠金部分加以審酌，仍難
    認原審對被告所量定之刑有何不當之處，被告逕以其「應負
    之過失程度僅約3至5成」，計算「告訴人得請求之賠償金應
    為96萬元至160萬元之間」，進而推論前揭強制汽車責任險
    理賠金已足涵蓋此數，並據以指摘原判決未審酌及此、量刑
    不當云云，自不足採。況被告與告訴人於歷次調解時，就被
    害人家屬已受領前揭強制汽車責任險理賠金共計200萬元乙
    節，均無爭議，並係就前揭強制汽車責任險已理賠之金額外
    ，協商被告應再賠償被害人家屬之金額，而被告與告訴人於
    原審及本院審理時，就此部分應再賠償之金額始終無法達成
    共識，並未見告訴人有被告所稱同意以「被告再賠償40萬元
    」之條件成立和解之情形，此參原審109年9月21日調解事件
    報告書（見原審審交訴卷第39頁，按告訴人於此次調解時，
    係要求被告「再賠償60萬元」，雙方並未調解成立）等卷證
    資料即明，被告指稱告訴人曾同意與其以「再賠償40萬元」
    之條件和解，惟嗣後反悔致未能成立和解等情，核無可採。
    又原審量刑時，除審酌被告未遵守交通規則，善盡注意義務
    而肇致本件車禍之過失情狀、被害人因傷重死亡之損害程度
    、被告犯後坦認犯行之態度等情外，並已審酌被告雖有和解
    之意，然終因雙方對和解金額無法達成共識，終未能與告訴
    人達成和解（見第一審判決書第6頁第1至2行所載）之全盤
    情狀，顯已併考量被告犯後曾積極努力，希望與告訴人和解
    之情狀，被告上訴指摘原判決未考量其已積極、盡力和解之
    有利量刑因素，量刑不當云云，自無可採。另被告雖以其與
    胞妹需負責輪流照護母親及外祖母，依其等工作收入，無力
    僱請看護，如令被告因本案入監服刑，照護母親及外祖母之
    責任僅由其胞妹一人負擔，將可能發生其他社會問題為由，
    請求從輕量刑，改判處得易科罰金之刑或為緩刑之宣告，惟
    原判決已於科刑理由內載敘被告有長期正當穩定之工作，且
    需照顧病母等情，何以仍不宜為得易科罰金之刑或緩刑宣告
    之理由，核其此部分說明，尚無違法或不當。前揭上訴意旨
    所稱被告家庭狀況，縱予斟酌，亦難謂原審量刑失之過重。
    被告過失情節非輕，犯罪所生損害甚鉅，復未與被害人家屬
    達成和解，亦未能獲得其等原諒，原審斟酌本案各情，量處
    上開有期徒刑，並認尚無以暫不執行其刑為適當之情形而未
    為緩刑宣告，於法自無不合。被告仍執前詞提起本件上訴，
    請求撤銷原判決，從輕量刑或為緩刑宣告，為無理由，應駁
    回其上訴。
據上論斷，應依刑事訴訟法第368條、第373條，判決如主文。
中　　華　　民　　國　　111 　年　　3 　　月　　10　　日
                  刑事第十五庭  審判長法  官  陳芃宇
                                      法  官  曹馨方
                                      法  官  陳勇松
以上正本證明與原本無異。
如不服本判決，應於收受送達後20日內向本院提出上訴書狀，其
未敘述上訴之理由者並得於提起上訴後20日內向本院補提理由書
（均須按他造當事人之人數附繕本）「切勿逕送上級法院」。
                                      書記官  邱紹銓
中　　華　　民　　國　　111 　年　　3 　　月　　10　　日